【裁判字號】    95,訴,150
【裁判日期】    950929
【裁判案由】    搶奪
【裁判全文】
臺灣桃園地方法院刑事判決               95年度訴字第150號
    公  訴  人  台灣桃園地方法院檢察署檢察官
    被      告  丙○○
                          之2.
上列被告因搶奪案件，經檢察官提起公訴（94年度偵字第18660
號），本院判決如下：
    主  文
丙○○連續意圖為自己不法之所有，而搶奪他人之動產，累犯，
處有期徒刑壹年貳月。
    事  實
一、丙○○前因違反槍砲彈藥刀械管理條例案件，經本院於民國
    91年1 月31日以90年度訴字第1998號判決判處有期徒刑1 年
    4 月，罰金新台幣（下同）60,000 元，如易服勞役，以900
    元折算1 日確定，於91年7 月29日入監執行，而易服勞役期
    間則自93年1 月20日起至同年3 月25日止，嗣於93年2 月5
    日因縮短刑期假釋出監付保護管束，於93年7 月2 日經縮刑
    假釋期滿，未經撤銷假釋以已執行完畢論。
二、詎丙○○猶不知悔改，竟基於意圖為自己不法所有之概括犯
    意，先於94年8 月28日凌晨１時15分許，在桃園縣八德市○○路○段與義勇街口，騎乘車牌號碼不詳之銀色重型機車，
    未帶安全帽，趁著乙○○騎乘機車停等紅綠燈而不及防備之
    際，徒手搶奪其置放於機車腳踏板內之手提袋1 只，內有現
    金600 元、行動電話1 支、機車駕照、身分證、健保卡、台
    灣銀行金融卡及新竹商業銀行信用卡各1 張，得手後逃逸。
    嗣於當日晚間10時20分許，又承上犯意，在桃園縣八德市○○路20巷口炸雞排店前，趁甲○○購買雞排，並戴妥安全帽
    後，準備發動其所騎乘之車牌號碼為BYM-262 號重型機車時
    ，跳上該機車，搶奪該機車及甲○○置放於該機車座墊下之
    皮包1 只，內有身分證、2 條項鍊金飾、水晶墬子1 個及現
    金約2,000 元等物得手後，騎乘該機車逃逸，嗣為警於翌日
    晚間7 時25分許，在桃園縣八德市○○路20巷35弄內尋獲該
    機車，始循線知悉上情。
二、案經桃園縣政府警察局八德分局報告臺灣桃園地方法院檢察
    署檢察官偵查起訴。
    理  由
壹、證據能力部分：
    證人乙○○、陳稷榛於警詢、偵查中之陳述，雖屬被告以外
    之人於審判外之言詞陳述，然於本院調查證據時，被告並未
    於言詞辯論終結前聲明異議，依刑事訴訟法第159 條之5第2
    項之規定，其陳述自有證據能力，而證人甲○○於警訊中之
    陳述，雖亦屬被告以外之人於審判外之言詞陳述，然證人甲○○已於本院審理時，基於證人之地位，經合法具結，並在
    賦予被告對質詰問機會之情形下為證述，證人甲○○於警訊
    時所為之證述，即因在本案審判庭至本院作證，而取得證據
    能力，合先敘明。
貳、認定犯罪事實之證據及理由：
一、訊據被告丙○○矢口否認前開犯行，並辯稱：伊於94年8 月
    27日晚間9 時許外出至台北市內湖成美橋附近訪友，伊係於
    同年月28日上午才返回伊位於桃園之住所。另伊於94年8 月
    28日晚間8 時許，曾前往桃園縣八德市○○路20巷口內之新
    同樂電玩遊藝場找人，伊於當日晚間10時前即已回到伊位於
    桃園之住所，故伊不可能對載愛琴及甲○○行搶。此外，伊
    之小學同學中有一位名叫甲○○，因為伊之前唸書時常欺負
    她，故伊懷疑證人甲○○係該名小學同學，且以此挾怨報復
    ，又證人陳稷榛為伊友人之母親，因證人陳稷榛懷疑伊與該
    名友人一起在施用毒品，故證人陳稷榛才指認伊為本件行搶
    之人云云。惟查：
  (一)證人載愛琴於警詢時證稱：（請詳述案發情形？）案發時我
    駕機車在八德市○○路○ 段與義勇街街口等紅綠燈時，突然
    乙名男子未戴安全帽以徒手方式搶奪我置於機車前踏板上手
    提袋得手逃逸，得手後往義勇街朝忠勇街方向逃逸；（歹徒
    特徵？）年約30多歲，男性，體型中等，前額微禿，身穿白
    底深色橫條紋上衣，作案交通工具為重機車銀色，車號不詳
    等語，嗣經警方提示數張與被告外形相似者之照片供證人載
    愛琴指認後，證人載愛琴旋即確認該名行搶之人為本件被告
    ，且證人載愛琴於偵訊時亦當庭指認被告係搶奪其皮包之人
    ，而證人載愛琴與被告間並無怨隙，為被告所不否認，證人
    載愛琴自無誣陷被告於罪之理。適被告當時亦疏未注意戴上
    安全帽以防遭到證人載愛琴之指認，證人乙○○始得就對其
    行搶者之外貌為詳實描述，是證人載愛琴之前開證述內容自
    屬真實可採。至被告雖辯稱伊於94年8 月27日晚間9 時許曾
    至台北市內湖訪友，於翌日上午才回到伊之桃園住所云云。
    然被告自陳伊係一人獨自前往，伊在本件審理過程中亦從未
    聲請本院傳訊該名友人到場，而該名友人既屬被告不在上開
    事發現場之最有利證據，被告竟未聲請該名友人出庭作證，
    顯見被告所辯伊於事發前1 日晚間已前往台北市內湖訪友乙
    節並非實在。至於被告雖聲請本院調閱94年8 月27日及同年
    月28日國道一號泰山收費站內監控車輛通行之錄影帶以資證
    明伊當時確有開車至台北一事，然伊係於95年2 月23日始向
    本院提出此項調查證據之聲請，距本件案發日期已間隔約6
    個月之久，衡情國道高速公路局自不可能將每日監控車輛通
    行各收費站之錄影帶保留至數個月之久，而被告在警訊及偵
    查中均未就此項證據請求調查，可證被告之用意僅係在延滯
    本件審理之進行。況縱認伊所有之車輛於94年8 月27日及同
    年月28日有通行過國道一號泰山收費站乙節屬實，然因上開
    監控錄影帶之用意在於拍攝通行車輛之車牌號碼，故囿於上
    開監控錄影帶拍攝角度之緣故，仍無法確認該車之駕駛人是
    否即為被告，是該監控錄影帶亦不足以證明被告所辯之待證
    事實。綜上，被告於94年8 月28日凌晨1 時15日趁著證人乙○○騎車停等紅綠燈，而疏於防備之際，徒手搶奪其所有之
    手提袋1 只之事實，足堪認定。
  (二)證人甲○○於警詢時證稱：（請詳述案發情形?） 案發時我
    在失竊處所準備戴安全帽時（於本件審理中已更正為當時已
    戴妥安全帽），乙名男子突然跳上我的車，就將我的機車BY
    M-262 騎走，往八德市○○路朝大溪方向逃逸；（歹徒特徵
    ?） 前額為（應係「微」之誤載）禿，微胖，年約30多歲，
    約165 至170 公分，穿藍色T 恤，藍色牛仔褲，未載安全帽
    等語。核與證人即在事發地點賣雞排之老闆娘陳稷榛所述之
    情節大致相符，嗣經警方提示數張與被告外形相似者之照片
    供證人甲○○與陳稷榛指認後，證人甲○○及陳稷榛旋即確
    認該名行搶之人為本件被告，且證人甲○○及陳稷榛於警詢
    、偵訊時亦分別當庭指認被告係搶奪證人甲○○皮包之人，
    又證人甲○○於本件審理中復證稱：（有看到那個人的臉嗎
    ？）有。他有點禿頭，我那時候以為他是40幾歲，因為他有
    點怪怪的，所以我難免多看他一眼，我可以認得他；（後來
    妳有沒有到派出所指認？）有，我是認人。警察讓他在指認
    室裡面，我從外面經過透過門上的玻璃可以看到裡面的人，
    當時我有跟警察說那個人已經把頭髮剪短，比較整齊，原來
    他騎走我機車的時候，他後面的頭髮比較凌亂等語，核與被
    告於警詢時陳稱：伊於94年8 月29日有剪過頭髮乙節相吻合
    。至被告雖辯稱證人甲○○似為伊之小學同學，因伊之前唸
    書時常欺負她，故她此次挾怨報復云云，然被告於警詢、偵
    查中均未為前揭抗辯，至本件於95年9 月15日最後一次審理
    期日時，因被告矢口否認上開犯行，經本院詢問證人甲○○
    有何理由要誣陷被告時，被告始突然想起證人甲○○可能為
    伊之小學同學，並憶及伊欺負該名小學同學之過程，被告此
    舉顯與常理有違。況倘若證人甲○○果真為被告之小學同學
    ，則其於警詢時指認被告前理應會提及此節，然證人甲○○
    卻係在看過警方提示之數張照片後，再憑其之前描述行搶歹
    徒之印象去指認被告，顯見證人甲○○絕非以歹徒為其小學
    同學而指認被告，又被告自陳伊之原名為「羅蔡平」，伊係
    於90年1 月4 日改名等語，且畢業後與小學同學「甲○○」
    並無聯絡，則不論從被告之外貌或伊現有姓名以觀，證人甲○○均無從知悉其與被告間有小學同窗之情誼，足認證人甲○○在警詢及審理中之證述內容確係其親自經歷之事發經過
    ，而非如被告所述係在挾怨報復。此外，被告另抗辯證人陳
    稷榛為伊友人之母親，因證人陳稷榛懷疑伊與該名友人一起
    在施用毒品，故證人陳稷榛才指認伊為本件行搶之人云云。
    惟倘如被告所述，證人陳稷榛為伊友人之母親，且認識被告
    ，則證人陳稷榛又怎會在警詢時僅就行搶之歹徒為特徵之描
    述，並在警方提出數張照片供其指認後，始能確認被告即為
    行搶之人，而非立即向警方指認歹徒為渠所認識之被告，顯
    見證人陳稷榛在本件事發前對於被告並不熟識，自無刻意誣
    陷被告入罪之理。被告雖又辯稱伊於94年8 月28日晚間8 時
    許曾至事發地點附近之新同樂電玩遊藝場找人，並於當日晚
    間10時前即已回到伊位於桃園之住所云云，然被告自陳伊係
    一人獨自前往，伊在本件審理過程中亦從未聲請本院傳訊該
    名友人到場，而該名友人既屬被告不在上開事發現場之最有
    利證據，被告竟未聲請該名友人出庭作證，是被告此部分抗
    辯亦屬無據。更何況被告究竟有無前往遊樂場訪友，與其是
    否犯下本案，二者間並無必然排斥關係，於證人甲○○、陳
    稷榛如此確定之指證下，被告空言曾於當晚至遊樂場，自不
    足推翻上開2 證人證言之證明力，而不足為被告有利之認定
    。綜上，被告於94年8 月28日晚間10時20分許趁著證人甲○○購買雞排，並戴妥安全帽後，準備發動所騎乘之車牌號碼
    為BY M-262號重型機車時，跳上該機車，搶奪該機車及甲○○置放於該機車座墊下之皮包1 只等等物之事實，足堪認定
    。被告前開所辯，無非卸責之詞，不足採信。本件事證明確
    ，被告犯行堪以認定，應予依法論科。
二、按被告行為後，刑法第47條業已於94年1 月7 日修正，94年
    2 月2 日公布，並於95年7 月1 日施行。又以本次刑法修正
    之比較新舊法，應就罪刑有關之共犯、未遂犯、想像競合犯
    、牽連犯、連續犯、結合犯，以及累犯加重、自首減輕暨其
    他法定加減原因（如身分加減）與加減例等一切情形，綜其
    全部罪刑之結果而為比較，最高法院95年5 月23日著有95年
    度第8 次刑庭會議決議可資參照。修正前刑法第47條規定：
    受有期徒刑之執行完畢，或受無期徒刑或有期徒刑一部之執
    行而赦免後，5 年以內再犯有期徒刑以上之罪者，為累犯，
    加重本刑至2 分之1 ；修正後同法第47條第1 項則規定：受
    徒刑之執行完畢，或一部之執行而赦免後，5 年以內故意再
    犯有期徒刑以上之罪者，為累犯，加重本刑至2 分之1 。故
    有期徒刑執行完畢後5 年以內再故意犯本件有期徒刑以上之
    罪，依修正前之刑法第47條，或修正後之刑法第47條第1 項
    ，均構成累犯，對被告而言並無有利或不利之情形，依刑法
    第2 條第1 項前段之規定，應逕依修正前之刑法第47條，論
    以累犯。又刑法第56條連續犯之規定，已於94年1 月7 日修
    正刪除，並於95年7 月1 日施行。是於新法修正施行後，被
    告之數犯罪行為，即須分論併罰。此刪除顯已影響行為人刑
    罰之法律效果，比較新、舊法結果，自應以被告行為時之法
    律即舊法論以連續犯對被告較為有利。核被告丙○○所為，
    係犯刑法第325 條第1 項之搶奪既遂罪。被告有如事實欄一
    所載之犯罪科刑、執行情形，有臺灣高等法院被告前案紀錄
    表在卷足參，因被告係於有期徒刑執行完畢後5 年以內再故
    意犯本件有期徒刑以上之罪，應依修正前之刑法第47條，論
    以累犯，並加重其刑。另被告先後2 次搶奪犯行，時間緊接
    ，手法相同，且係犯構成要件相同之罪名，顯係基於概括犯
    意而為，應依修正前刑法連續犯之規定以一罪論，並依法加
    重其刑。爰審酌被告不思以己力正當謀生，竟為貪圖不法利
    益，屢屢搶奪他人財物，所為實屬非是，惟被告犯罪後猶飾
    詞卸責，難認有何悔意等一切情狀，量處如主文所示之刑。
三、據上論斷，應依刑事訴訟法第299 條第1 項前段，修正後刑
    法第2 條第1 項前段，行為時刑法第325 條第1 項、修正前
    刑法第56條、第47條，判決如主文。
本案經檢察官丁俊成到庭執行職務。
中    華    民    國    95    年    9     月    29    日
                  刑事第六庭  審判長法  官    林孟宜
                                    法  官    錢建榮
                                    法  官    林哲賢
以上正本證明與原本無異。
如不服本判決，應於判決送達後10日內向本院提出上訴狀（應附
繕本），上訴於臺灣高等法院。
                                    書記官    王泰元
中    華    民    國    95    年    10    月    3     日
中華民國刑法第325條第1項：
意圖為自己或第三人不法之所有，而搶奪他人之動產者，處6 月
以上5 年以下有期徒刑。


司法院資訊處製作；財團法人民間司法改革基金會備份。
